臺灣桃園地方法院民事判決
110年度簡上字第302號
上  訴  人  〇〇〇
訴訟代理人  陳冠智律師
被  上訴人  尤金龍  

上列當事人間請求損害賠償事件，上訴人對於民國110年10月8日
本院中壢簡易庭110年度壢簡字第305號第一審判決提起上訴，本
院於民國111年8月16日言詞辯論終結，判決如下：
    主  文
原判決關於駁回上訴人後開第二項之訴及其假執行之聲請部分，
暨該訴訟費用之裁判，均廢棄。
被上訴人應再給付上訴人新臺幣貳拾萬元，及自民國一一０年二
月四日起至清償日止，按週年利率百分之五計算之利息。
其餘上訴駁回。
廢棄部分之第一審訴訟費用，由被上訴人負擔；第二審訴訟費用
，由被上訴人負擔四分之一，餘由上訴人負擔。
    事實及理由
一、上訴人主張：被上訴人已於民國92年間結婚，於105年10月
    間竟自稱單身，隱瞞已婚身分，以通訊軟體微信向上訴人攀
    談，致上訴人陷於錯誤而於105年11月至108年9月間與被上
    訴人以男女朋友關係交往，並多次發生性行為。期間上訴人
    曾數次向被上訴人查證，均遭被上訴人藉故搪塞，直至108
    年9月間，有名自稱「絜妤」之女子向上訴人稱係被上訴人
    配偶、育有子女，上訴人乃於108年9月27日至29日三度詢問
    被上訴人是否已婚並要求其出示身分證件，被上訴人竟以通
    訊軟體Line傳送其胞弟身分證背面配偶欄為空白之照片予上
    訴人，繼續欺騙上訴人，迄至108年10月間，上訴人因自稱
    「李小積」之女子告知而確認被上訴人已婚身分，被上訴人
    始不再否認其已婚。被上訴人前開所為，乃故意侵害上訴人
    之性自主決定權，且故意以違背善良風俗之方法侵害上訴人
    之利益，構成侵權行為，上訴人並因而受有精神上極大痛楚
    ，罹患創傷壓力後症候群，自得請求被上訴人賠償精神上之
    損害。為此，爰依侵權行為損害賠償之法律關係，求為判命
    被上訴人應給付上訴人新臺幣（下同）100萬元，及自110年
    2月4日起至清償日止，按週年利率百分之5計算之利息等語
    。
二、被上訴人辯以：被上訴人確於105年11月至108年9月間隱瞞
    已婚身分而與上訴人交往，並數次發生性行為。惟被上訴人
    遭訴外人長榮航空股份有限公司解雇後，在110年6月1日至1
    11年3月25日任職於訴外人環鈦資源有限公司之每月薪資尚
    不足以支應房貸，生活窮困，以向友人借貸為生，原審已斟
    酌兩造身分、資力、經濟狀況與加害程度及其他各種情形後
    判令被上訴人賠償精神慰撫金20萬元，尚屬適當等語置辯。
三、原審判決命被上訴人給付上訴人20萬元，及自110年2月4日
    起至清償日止，按週年利率百分之5計算之利息，並駁回上
    訴人其餘之訴。上訴人就敗訴部分聲明不服，提起上訴，並
    聲明請求：⑴原判決不利上訴人部分廢棄；⑵被上訴人應再給
    付上訴人80萬元，及自110年2月4日起至清償日止，按週年
    利率百分之5計算之利息。被上訴人則為答辯聲明：上訴駁
    回(上訴人勝訴即命給付20萬元本息部分，未據被上訴人提
    起上訴，不在本院審理範圍，附此敘明)。
四、因故意或過失，不法侵害他人之權利者，負損害賠償責任；
    故意以背於善良風俗之方法，加損害於他人者亦同；不法侵
    害他人之身體、健康、名譽、自由、信用、隱私、貞操，或
    不法侵害其他人格法益而情節重大者，被害人雖非財產上之
    損害，亦得請求賠償相當之金額，民法第184條第1項、第19
    5條第1項前段定有明文。
五、經查：
  ㈠關於侵權行為損害賠償責任之成立：
  ⒈上訴人主張：被上訴人已於92年間結婚，仍隱瞞已婚身分，
    自105年11月起與其交往，並有多次性行為等情，業據其提
    出手機截圖、戶籍謄本、身分證背面照片、機票、住宿資料
    、通話錄音及譯文、留宿照片等件為證（見原審卷第7至9、
    23、75至81、85至90、99至113、115至117、185至204頁）
    ，且為被上訴人所不爭執，堪可採認。
  ⒉上訴人主張其直到108年10月間才知道被上訴人已婚等語，惟
    為被上訴人所否認，並抗辯上訴人108年9月間就知道被上訴
    人已婚云云。然上訴人於108年9月26日接獲自稱「絜妤」之
    女子以通訊軟體Line發送訊息，訊息中以「我老公」指稱被
    上訴人，有該Line截圖畫面在卷可稽（見原審卷第99頁），
    上訴人旋即多次向被上訴人確認其婚姻狀況，並要求被上訴
    人出示身分證件，被上訴人非但始終矢口否認已婚，甚至傳
    送其胞弟配偶欄為空白的身分證，以取信於上訴人，亦有該
    等Line截圖畫面在卷可參(見原審卷第77頁至第81頁），上
    訴人於108车9月28日既仍向被上訴人查證，可見上訴人主張
    其在108年9月28日時尚未確知被上訴人已婚，應係實情。後
    至108年10月間，上訴人另經自稱「李小積」之女子告知被
    上訴人已婚之事實，被上訴人經質問始不再否認已婚時等情
    ，復有該等Line截圖畫面附卷可查（見原審卷第103至113頁
    ），自堪信上訴人主張其迄至108年10月始確知被上訴人已
    婚，亦屬實情，可以採信。
  ⒊亞里斯多德稱：「人天生就是政治動物（political animal
    ）」，他的意思其實是，人天生就是城邦動物（animal of 
    polity），因為人必須活在社群裡才能成為完整的人，而這
    又是因為，無論從生理、心理或社會、經濟、文化層面來看
    ，與他人交往是人類的基本需求，包括基於親屬、友誼或親
    密關係所進行的交往，人際關係以及伴隨而來的倫理紐帶，
    是作為道德主體的人自我實現的必要背景，其中，就成年人
    而言，親密關係對於日常生活的安排與整體人生的規劃，往
    往又有著重大且深刻的影響。像本件的兩造當事人，交往將
    近三年，在情感跟肉體上都有深度的互動與交流。被上訴人
    雖抗辯上訴人不是以結婚為前提與被上訴人交往云云，惟本
    件固然沒有證據顯示兩造曾論及婚嫁，但從交往的期間長短
    以及互動關係的情況來看，上訴人確實是要追求長期穩定親
    密關係，卻由於被上訴人實際已婚並自始對上訴人隱瞞該已
    婚身分，這個親密關係從第一天開始就建立在謊言上，並且
    始終存有無論投入多少情感、時間、金錢，客觀上都難以克
    服的矛盾，由此可見，被上訴人對上訴人隱瞞已婚身分而與
    上訴人交往相當期間，已不法侵害上訴人的一般人格權，且
    其期間長達三年，自亦屬情節重大，則上訴人所為自構成侵
    權行為，上訴人自得請求被上訴人賠償損害。
  ㈡關於精神慰撫金100萬元之請求：
  ⒈不法侵害他人之身體、健康、名譽、自由、信用、隱私、貞
    操，或不法侵害其他人格法益而情節重大者，被害人雖非財
    產上之損害，亦得請求賠償相當之金額。民法第195條第1項
    前段定有明文。本件上訴人因被上訴人之上開行為侵害其人
    格權，業如前述，則其主張得請求被上訴人賠償非財產上損
    害，於法亦屬有據。
  ⒉次按精神慰藉金之賠償須以人格權遭遇侵害，使精神上受有
    痛苦為必要，其核給之標準固與財產上損害之計算不同，然
    非不可斟酌雙方身分資力與加害程度，及其他各種情形核定
    相當之數額；所謂相當，除斟酌雙方身分資力外，尤應兼顧
    加害程度與其身體、健康影響是否重大以為斷（最高法院51
    年台上字第223號判例要旨、89年度台上字第1952號判決意
    旨參照）。本件上訴人因其前述人格權受侵害，精神上自受
    有相當痛苦，本院審酌被上訴人隱匿其已婚之事實而與上訴
    人交往，並多次發生性行為，更於上訴人經他人告知而對被
    上訴人已婚之事實產生疑問時，以傳送其胞弟之身分證背面
    照片與上訴人之方式，使上訴人就被上訴人之婚姻狀況更生
    錯誤理解；上訴人於交往期間曾貸與被上訴人47萬元、並為
    被上訴人代墊款項20萬元（見兩造簽訂之協議書，原審卷第
    31至32頁）；又上訴人發現其遭被上訴人欺騙後，身心遭受
    極大打擊，並經醫師診斷罹患創傷壓力後症候群（見全新精
    神專科診所診斷證明書、落髮照片，原審卷第114、115頁）
    ，兼衡兩造之學經歷、交往期間將近三年、分手前後之財產
    收入狀況等一切情況，認上訴人所得請求賠償之精神慰藉金
    ，以40萬元為適當。是上訴人主張逾40萬元部分，尚無可憑
    。被上訴人雖抗辯：上訴人騷擾關係人，並涉嫌妨害秘密、
    偽造文書云云，但這些都跟本件無關，此部分抗辯自不足作
    為斟酌精神慰撫金之參考，其所辯自無可採。
  ㈢又給付無確定期限者，債務人於債權人得請求給付時，經其
    催告而未為給付，自受催告時起，負遲延責任。其經債權人
    起訴而送達訴狀，或依督促程序送達支付命令，或為其他相
    類之行為者，與催告有同一之效力；又遲延之債務，以支付
    金錢為標的者，債權人得請求依法定利率計算之遲延利息；
    應付利息之債務，其利率未經約定，亦無法律可據者，週年
    利率為5%，民法第229條第2項、第233條第1項、第203條分
    別定有明文。查本件請求侵權行為損害賠償，並無給付確定
    期限，又係以支付金錢為標的，則上訴人依前揭法條規定，
    就其勝訴部分，併請求加計自起訴狀繕本送達被上訴人翌日
    即110年2月4日(有送達證書在卷可證，見原審卷第52頁)起
    至清償日止，按週年利率5%計算之利息，亦屬有據。
六、綜上所述，上訴人依侵權行為之法律關係，請求被上訴人給
    付40萬元，及自110年2月4日起至清償日止，按週年利率百
    分之5計算利息之範圍內，為有理由(原審判命被上訴人給付
    20萬元本息部分，未據上訴，不在本院審理範圍，業如前述
    )，逾此部分之請求，為無理由；原審就前開應命被上訴人
    給付逾20萬元本息部分，為上訴人敗訴判決，尚有未洽，上
    訴人上訴指摘原判決此部分不當，求予廢棄改判，為有理由
    ，爰由本院廢棄改判如主文第2項所示；至於前開不應准許
    部分，原審為上訴人敗訴之判決並駁回其此部分假執行之聲
    請，核無違誤，上訴意旨指摘原判決違法不當，聲明廢棄改
    判，為無理由，應駁回其上訴。
七、本件事證已臻明確，兩造其餘主張、陳述及其所提證據，核
    與判決結果不生影響，爰不逐一論述，附此敘明。
八、據上論結，本件上訴為一部有理由、一部無理由，依民事訴
    訟法第436條之1第3項、第450條、第449條第1項、第79條，
    判決如主文。
中　　華　　民　　國    111   年    8     月    30    日
            民事第一庭  審判長法  官  李國增 

                              法  官  郭俊德

                              法  官  孫健智
正本係照原本作成。
本判決不得上訴。　　　　　　　　　　　　　　　
中　　華　　民　　國　　111 　年　　8 　　月　　31　　日
                              書記官  鄧竹君